【裁判字號】    92,裁,162
【裁判日期】    920130
【裁判案由】    聲請停止執行
【裁判全文】
最  高  行  政  法  院  裁  定                    九十二年度裁字第一六二號
    抗  告  人  丙○○
                己○○
                乙○○
                戊  ○
                庚○○
                甲  ○
                辛○○
                丁○○
    共同送達代收人
                黃文崇  律師
右抗告人與彰化縣二林鎮公所間因聲請停止執行事件，抗告人不服臺中高等行政法院
中華民國八十九年十月二十五日八十九年度停字第一三號裁定，提起抗告，本院裁定
如左︰
    主  文
抗告駁回。
抗告訴訟費用由抗告人負擔。
    理  由
一、按抗告法院認抗告為不合法或無理由者，應為駁回抗告之裁定，行政訴訟法第二
    百七十二條準用民事訴訟法第四百九十二條第一項定有明文。
二、本件抗告意旨略謂：按行政訴訟起訴前，如原處分或決定之執行將發生難於回復
    之損害，且有急迫情事，當事人得聲請裁定停止執行，行政訴訟法第一百十六條
    定有明文，初無應先向訴願機關申請停止執行，始得向行政法院聲請之規定；況
    訴願法第九十三條第三項並明定行政法院亦得依聲請停止執行，足見二單位之停
    止執行裁定應屬併行，是原裁定顯屬違法。又抗告人係與彰化縣二林鎮○○○道
    路工程承攬人協議暫為停工，非因抗告人之異議而未執行，是本件仍有緊急情事
    。而本件未徵收土地，僅單獨「附帶」徵收建物，於法不合，且未完成發給補償
    費手續，與大法官會議釋字第五一六號解釋相違，其徵收根本無效，以無效之徵
    收為據率爾拆除抗告人之建物，自難於彌補行政處分錯誤之損害，否則任何行政
    處分縱有不當皆得以金錢補償，自均無停止執行之必要，則此條文豈非具文，是
    原裁定自屬有誤。
三、經核原裁定以：抗告人於向原審法院聲請停止執行前，未向受理訴願機關申請停
    止執行，應認欠缺權利保護之必要，而駁回其聲請。又抗告人於八十九年十月五
    日具狀向原審法院聲請停止執行時，原訂八十九年十月三日強制拆除聲請人所有
    系爭建物之處分，因抗告人之異議而未執行，則他日欲強制拆除抗告人所有之系
    爭建物時，亦應另為期日通知之處分，是本件應認無緊急情事，有逕向原審法院
    聲請之必要。況所謂難於回復之損害，係指其損害不能回復原狀，或不能以金錢
    賠償，或在一般社會通念上，如為執行可認達到回復困難程度而言，本件對抗告
    人所有之系爭建物附帶徵收時，原已予若干金額之補償，惟抗告人拒領，有補償
    查估清冊在卷可稽，是抗告人縱有損害，亦非不得以金錢補償。再按「於行政訴
    訟起訴前，如原處分或決定之執行將發生難於回復之損害，且有急迫情事者，行
    政法院亦得依受處分人或訴願人之聲請，裁定停止執行。」固為行政訴訟法第一
    百十六條第三項前段所明定。惟訴願法第九十三條第二項既規定受處分人得申請
    受理訴願機關或原處分機關停止執行，理論上得由上開機關獲得救濟，殊無逕向
    行政法院聲請之必要。且行政訴訟係審查行政處分違法之最終機關，若一有行政
    處分，不待訴願程序即聲請行政法院停止原處分之執行，無異規避訴願程序，而
    請求行政法院為行政處分之審查，故必其情況緊急，非即時由行政法院予以處理
    ，則難以救濟，否則尚難認有以行政法院之裁定予以救濟之必要，應認欠缺保護
    之必要，因而駁回其聲請。經查抗告人既已自陳並未向該管訴願前置程序機關提
    出停止執行之申請，揆諸前開說明，其停止執行之聲請，不應准許，原裁定並無
    不合，其抗告為無理由，應予駁回。
四、據上論結，本件抗告為無理由。爰依行政訴訟法第二百七十二條、第一百零四條
    、民事訴訟法第四百九十二條第一項、第九十五條、第七十八條，裁定如主文。
中    華    民    國    九十二      年      一        月     三十       日
                    最 高 行 政 法 院  第 二 庭
                                審 判 長 法  官      陳  石  獅
                                         法  官      吳  錦  龍
                                         法  官      黃  璽  君
                                         法  官      彭  鳳  至
                                         法  官      黃  合  文
右  正  本  證  明  與  原  本  無  異
                                         法院書記官  蘇  金  全
中    華    民    國    九十二      年      一        月      三十      日


司法院資訊處製作；財團法人民間司法改革基金會備份。
